臺灣高等法院刑事判決　　　　　　　100年度交上易字第371號
上　訴　人
即　被　告　陳瀚勛
上列上訴人因過失傷害案件，不服臺灣板橋地方法院100 年度交
易字第816號，中華民國100年9 月16日第一審判決（起訴案號：
臺灣板橋地方法院檢察署100 年度調偵字第1640號），提起上訴
，本院判決如下：
    主  文
上訴駁回。
    理  由
一、依刑事訴訟法第350條、第361條、第362條、第367條規定，
    不服地方法院之第一審判決而上訴者，須提出上訴書狀，並
    應敘明具體理由，為上訴必備之程式；其所提出之書狀未敘
    述上訴理由，或僅曾以言詞陳述上訴理由者，均應於上訴期
    間屆滿後20日內補提理由書於第一審法院。第一審法院經形
    式審查，認逾期未補提上訴理由者，應定期間先命補正；逾
    期未補正者，為上訴不合法律上之程式，應以裁定駁回。倘
    已提出上訴理由，但所提非屬具體理由者，則由第二審法院
    以上訴不合法律上之程式，判決駁回。而所謂具體理由，必
    係依據卷內既有訴訟資料或提出新事證，指摘或表明第一審
    判決有何採證認事、用法或量刑等足以影響判決本旨之不當
    或違法，而構成應予撤銷之具體事由，始克當之（例如：依
    憑證據法則具體指出所採證據何以不具證據能力，或依憑卷
    證資料，明確指出所為證據證明力之判斷如何違背經驗、論
    理法則）；倘僅泛言原判決認定事實錯誤、違背法令、量刑
    失之過重或輕微，而未依上揭意旨指出具體事由，或形式上
    雖已指出具體事由，然該事由縱使屬實，亦不足以認為原判
    決有何不當或違法者（例如：對不具有調查必要性之證據，
    法院未依聲請調查亦未說明理由，或援用證據不當，但除去
    該證據仍應為同一事實之認定），皆難謂係具體理由，俾與
    第二審上訴制度旨在請求第二審法院撤銷、變更第一審不當
    或違法之判決，以實現個案救濟之立法目的相契合，並節制
    濫行上訴（參照最高法院97年度台上字第892 號刑事判決意
    旨）。
二、本件被告不服原審判決，提起上訴，其於民國（下同）100
    年10月4 日提出上訴狀稱：「1.原審判決提及被告曾有酒後
    駕車之公共危險前科，可徵其駕駛習慣不良，惟被告並無因
    過失傷害或死亡之前科，所犯公共危險罪，僅判決罰金，故
    無刑法47條規定累犯之事宜，被告係因一時疏失，偶罹刑典
    ，事後已坦承犯行，深具悔意，並向原告致歉，並賠償告訴
    人部分損失，若以此論述推論被告駕駛習慣不良，被告無法
    認同。2.被告曾於原審審理中，提出事故時之情形，依現場
    圖可知，被告所駕駛之自小客車撞擊點是在左側葉子板與左
    門前接縫處，而該行人穿越道很長，被告行至行人穿越道前
    ，並未發現告訴人，告訴人突然由左側衝出撞擊被告所駕駛
    之自小客車左側而受傷倒地。告訴人向被告表示其係恐錯過
    公車，故以奔跑方式，疏於注意路前狀況，而撞到本車左側
    車身，假若撞擊點為車前保險桿，被告有完全過失責任，但
    事實上撞擊點為被告所駕駛自小客車左側車身，被告猝不及
    防，原審未查告訴人是否有刑法第14條之規定而減輕被告刑
    責，考量告訴人疏失部分，僅以鑑定委員會資料，斷定被告
    有完全過失責任，有失公允。3.被告通知國泰世紀產物保險
    公司，協助理賠事宜，由於告訴人傷勢並不嚴重，僅獲賠償
    新台幣（下同）1萬1007元，該車保費為被告所繳納，保險
    賠償金應視為被告有填補告訴人損失之誠意，原審依刑法第
    57 條就被告犯罪後之態度，並未將此列為考量，而減輕被
    告刑責。4.告訴人所受骨折之傷害，經馬偕醫院治療並非粉
    碎性骨折，嚴重性不高，住院5日期間需人照顧，術後宜休
    養1個月，告訴人回診4次，35天後拆除石膏，並未對告訴人
    身體造成殘疾或毀敗，原審未考量告訴人傷害程度及復原情
    形並非嚴重，單從骨折而從重量刑，被告深感不服。綜上，
    被告對於原審依刑法62條自首之規定減輕其刑，及每日折算
    罰金為1000元部分，感激銘記於心，但但懇請參酌被告上述
    論述各點，乞望能再減輕其刑」云云。
三、查原審判決係認定：「被告有酒後駕車之公共危險前科。其
    於99年7月9日上午10時許，駕駛車牌號碼為0661-PC 號之自
    小客車，沿臺北縣五股鄉（現改制為新北市五股區○○○路
    往工商路85巷口行駛時，本應注意車前狀況，並隨時採取必
    要之安全措施，且行近行人穿越道遇有行人穿越時，應暫停
    讓行人先行通過，而當時天氣晴朗、日間有自然光線，視距
    良好，路面無缺陷亦無障礙物，復無不能注意之情形，詎被
    告竟疏未注意車前狀況，於駛入上開工商路85巷時，未讓行
    走在行人穿越道上之路人陳杰妤先行，致其所駕自小客車左
    前葉子板處撞及陳杰妤，使陳杰妤因而倒地受有右足內外踝
    骨折等傷害。陳瀚勛肇事後在警員前往現場處理尚未知悉肇
    事人前，當場向警員自首其本人駕車致人受傷之犯行，進而
    接受裁判等情。以被告所為係犯刑法第284條第1項前段之過
    失傷害罪。被告行經行人穿越道不依規定讓行人優先通行，
    因而致人受傷，並依法應負刑事責任，應依道路交通管理處
    罰條例第86條第1 項之規定加重其刑至二分之一。又被告於
    肇事後未被有偵查權之公務員或機關發覺其為犯嫌前，留在
    事故現場向到場處理之警員自首犯行，進而接受裁判等節，
    有臺北縣政府警察局蘆洲分局警員所製作之道路交通事故肇
    事人自首情形紀錄表一份在卷足憑，爰依刑法第62條前段之
    規定減輕其刑，並與前述之加重其刑先加後減之。」原審判
    決並詳載其審酌科刑之一切情狀之理由稱：「爰審酌被告前
    已有酒後駕車之公共危險前科，有臺灣高等法院被告前案紀
    錄表一份在卷可按，可徵其駕駛習慣不佳，其於本件中未注
    意車前狀況及未讓在行人穿越道上之行人先行之過失程度不
    輕，並致告訴人受有前揭右足踝骨折之傷害，兼衡被告犯罪
    後坦承犯行，惟迄未賠償告訴人損失之態度等一切情狀，量
    處有期徒刑月，並諭知如易科罰金以新臺幣壹仟元折算壹
    日之折算標準。」（原審判決第3 頁），故原審判決已就量
    刑刑度詳為審酌並明其理由，原審判決認事用法，核無違
    誤，量刑亦屬妥適，被告上訴意旨以其雖有酒後駕車之公共
    危險前科，但並無過失傷害或死亡前科，故無刑法第47條累
    犯之情形，原審判決認定被告駕駛習慣不良，被告無法認同
    云云，惟查被告前確有酒後駕車之公共危險前科，有臺灣高
    等法院被告前案紀錄表乙份在卷可稽，原審判決並未認定被
    告本件過失傷害之犯行構成累犯，僅係說明被告於交通案件
    之素行情形，被告此部分指摘，尚有誤會。被告上訴意旨又
    以原審未審酌告訴人是否與有過失，指摘原審判決不當云云
    ，惟查原審已詳為審酌並說明：「事發當時天氣晴朗，日間
    有自然光、視距良好、路面無缺陷及障礙物乙節，亦有前揭
    道路交通事故調查報告表在卷可按，並無不能注意之情事，
    詎被告竟疏於注意車前狀況，進而未讓行走於行人穿越道上
    之告訴人先行通過，其具有過失甚明，並因而肇生本起車禍
    ，使告訴人受有上開傷害，其過失與告訴人所受傷害間，具
    有因果關係。本件經送新北市政府車輛行車事故鑑定委員會
    鑑定結果，亦同認被告駕駛自用小客車，行經繪設有行人穿
    越道交岔路口，未暫停禮讓行人先行通過而撞擊行人，為肇
    事原因（行人陳杰妤無肇事因素），有上開鑑定委員會 100
    年3月9 日新北車鑑字第1000015號鑑定意見書乙份在卷可參
    。」（原審判決第2 頁），故原審就告訴人是否與有過失乙
    節已予以審酌，經核認事用法並無違誤，被告僅徒憑己見，
    泛言就原審已詳為審酌並說明之事項再為爭執，並不足以認
    為原判決有何不當或違法，此部分尚難謂係合法上訴第二審
    之具體理由。被告上訴意旨另泛言以原審未審酌本件已由保
    險公司賠償保險金1 萬1007元，告訴人所受傷勢並不嚴重等
    情，請求減輕其刑云云，惟按量刑之輕重，係屬事實審法院
    得依職權自由裁量之事項，茍於量刑時，已依行為人之責任
    為基礎，並斟酌刑法第57條各款所列情狀，而未逾越法定範
    圍，又未濫用其職權，即不得遽指為違法（最高法院72年度
    台上字第6696號判例意旨參照）。本件原審判決於量刑時，
    已依上揭規定，就量刑刑度詳為審酌並明其理由，原審之
    量刑既未逾越法定刑度，亦未濫用自由裁量之權限，於法並
    無不合，亦無過重之情形，且被告所提保險公司已理賠強制
    汽車責任保險之保險金，告訴人所受傷勢等情，仍無礙於原
    審之認事用法，原審亦已予以審酌，此部分上訴意旨，亦非
    合法上訴之具體理由。綜上，被告上訴意旨，尚不足以影響
    原審判決量刑刑度之本旨，亦不足以認原審判決有何不當或
    違法，均核非上開法條規定之上訴應敘述之具體理由。此外
    ，被告復未具體指摘原審判決關於認定事實、適用法律及量
    刑等事項，究竟有何違法或不當之具體情形。揆諸上開說明
    ，本件上訴未敘述具體理由及不合法律上之程式，應予駁回
    ，並不經言詞辯論為之。
據上論斷，應依刑事訴訟法第367條前段、第372條，判決如主文
。
中    華    民    國  100  年    11       月    28    日
                  刑事第二十五庭審判長法  官 黃瑞華
                                      法  官 陳恒寬
                                      法  官 許文章
以上正本證明與原本無異。
不得上訴。
                                      書記官 范家瑜
中    華    民    國   100    年    11    月    28    日